臺灣高雄地方法院刑事判決　　　　　　 96年度交易字第119號
公　訴　人　臺灣高雄地方法院檢察署檢察官
被　　　告　乙○○
選任辯護人　王仁聰律師
上列被告因業務過失傷害案件，經檢察官提起公訴（95年度偵字
第31438 號），本院判決如下：
    主  文
乙○○因業務上之過失傷害人，處有期徒刑參月，如易科罰金，
以銀元參佰元即新臺幣玖佰元折算壹日。
    事  實
一、乙○○係普門高級中學之司機，為從事駕駛業務之人，於民
    國95年4 月18日5 時57分許，駕駛車號AA-371號營業用大客
    車，沿高雄市左營區○○○路由北往南方向行駛，途經該路
    與曾子路交岔路口，明知閃光黃燈表示「警告」，車輛應減
    速接近，注意安全，小心通過，且駕駛人應注意車前狀況，
    並隨時採取必要之安全措施，而依當時情形，又無不能注意
    之情事，竟疏未注意及此，於直行經過該路口之際，未減速
    及注意車前狀況，而撞擊由甲○○○所駕駛，沿高雄市○○
    區○○路由東向西方向行駛，適於當時行經該地之車牌號碼
    XO-2002 號自用小客貨車。致甲○○○受有肝臟撕裂傷合併
    腹內出血、輕微後腹腔血腫、頭部外傷合併腦震盪及右側頭
    皮4 公分撕裂傷、下頜骨骨折、耳道內出血，疑耳膜破裂、
    右眼皮下垂，疑腦部動靜脈廔管等之傷害。乙○○肇事後即
    向到場處理之警員陳天進表明其為肇事者並接受裁判。甲○
    ○○則送醫急救，至今仍留有右眼複視、右耳平均聽閾僅餘
    30 分 貝、左耳平均僅餘聽閾37分貝等後遺症。
二、案經甲○○○訴請臺灣高雄地方法院檢察署檢察官偵查起訴
    。
    理  由
一、證據能力之審酌：
(一)按「被告以外之人於審判外之言詞或書面陳述，除法律有規
    定者外，不得作為證據。」刑事訴訟法第159 條第1 項固定
    有明文。惟按「被告以外之人於審判外之陳述，雖不符前4
    條之規定，而經當事人於審判程序同意作為證據，法院審酌
    該言詞陳述或書面陳述作成時之情況，認為適當者，亦得為
    證據。當事人、代理人或辯護人於法院調查證據時，知有第
    159 條第1 項不得為證據之情形，而未於言詞辯論終結前聲
    明異議者，視為有前項之同意。」刑事訴訟法第159 條之5
    亦規定甚明。本件證據中道路交通事故現場圖、道路交通事
    故調查報告表（一）（二）、交通事故談話紀錄表、本院辦
    理刑事案件電話紀錄查詢表、財團法人長庚紀念醫院（下稱
    長庚醫院）及高雄榮民總醫院（下稱高雄榮總）診斷證明書
    、高雄市政府交通局96年4 月26日高市交管字第0960015813
    號函、長庚醫院96年4 月23日（96）長庚院高字第641340號
    函及高雄榮總病歷資料查詢函覆表，雖均屬被告以外之人於
    審判外之書面陳述，惟被告及辯護人於本院調查證據時，知
    有上情而未於言詞辯論終結前聲明異議，本院審酌該等陳述
    或係本院書記官向承辦員警之電話查詢，或係警察機關依現
    場狀況而做成，或係專業之醫療人員依診斷結果所為之陳述
    ，或係政府機關就其執掌之事項所為答覆，均無何違法不當
    之處，亦無證據證明有不足採信之情況，本院認以之做為證
    據，應屬適當，該等陳述應有證據能力。
(二)按刑事訴訟法第159 條之4 第2 款規定「從事業務之人於業
    務上或通常業務過程中所須製作之紀錄文書、證明文書」及
    「公務員職務上製作之紀錄文書、證明文書」亦得為證據，
    立法意旨在於該等文書或係「公務員依其職權所為，與其責
    任、信譽攸關，若有錯誤、虛偽，公務員可能因此負擔刑事
    及行政責任，從而其正確性高，且該等文書經常處於可受公
    開檢查（Public Inspection） 之狀態，設有錯誤，甚易發
    現而予及時糾正，是以，除顯有不可信之情況外，其真實之
    保障極高。」，或係「於通常業務過程不間斷、有規律而準
    確之記載... 大部分紀錄係完成於業務終了前後，無預見日
    後可能會被提供作為證據之偽造動機，其虛偽之可能性小，
    何況如讓製作者以口頭方式於法庭上再重現過去之事實或數
    據亦有困難，因此其亦具有一定程度之不可代替性，除非該
    等紀錄文書或證明文書有顯然不可信之情況，否則有承認其
    為證據之必要。」（刑事訴訟法第159 條之4 立法理由第3
    項參照），而卷附長庚醫院病歷係醫生或護士等醫護人員，
    於其通常診療業務過程中之記載，且完成於業務終了前後，
    而每位醫師診治之病人甚多，若不依賴病歷紀錄，亦難以全
    憑記憶就診治時之病情為正確之陳述；高雄市政府警察局勤
    務指揮中心受理各類案件紀錄表則係值勤之公務員依報案時
    之狀況而為之記載，且因報案民眾甚多，警員無從一一記憶
    受理時之各種狀況，仍具有不可替代性，揆諸前開法條意旨
    ，均得做為證據。
二、訊據被告乙○○固坦認於前開時地駕車與告訴人甲○○○發
    生車禍，致告訴人受有前開傷勢等情，然矢口否認有何過失
    傷害犯行，並辯稱：其當時為綠燈行駛，係因告訴人車速過
    快方發生車禍，其並無過失云云。惟查：
(一)被告與告訴人發生上揭車禍，為被告所是認，並據告訴人於
    本院審理中陳述甚詳（見本院96年6 月6 日審判筆錄），另
    有道路交通事故現場圖、道路交通事故調查報告表（一）（
    二）、交通事故談話紀錄表、照片10張在卷可稽（見臺灣高
    雄地方法院檢察署95年度他字第6688號卷宗第45頁以下），
    此情已足認定。
(二)被告雖辯稱其通過路口時博愛三路為綠燈，其駕駛並無過失
    云云。然該路口凌晨1 時至6 時為閃光號誌，6 時後自動切
    換為三色燈號誌，該號誌控制器接收全球衛星定位對時系統
    （GPS） 發射之訊號作為校正時間之依據，可靠度佳等情，
    業經主管之高雄市政府交通局以96年4 月26日高市交管字第
    0960015813號函陳述綦詳。而本件車禍之報案時間為當日5
    時57分，有被告之道路交通事故談話紀錄表、高雄市政府警
    察局勤務指揮中心受理各類案件紀錄表及被告所持手機之通
    聯紀錄在卷可稽（後2 項分別附於本院96年3 月30日準備程
    序筆錄之後及96年6 月6 日審判筆錄之後），故車禍發生時
    該路口應為閃光號誌。且證人即告訴人甲○○○亦於本院審
    理中證稱其行經該路口時，號誌為閃光紅燈等語明確。衡諸
    常情，其若欲脫免自身責任或向被告求償，當陳稱其行進之
    方向為綠燈，而告訴人卻為該路口為閃光紅燈之對己不利陳
    述，其可信性甚高。而交叉路口不可能出現一條路上為三色
    燈號誌而另一條路為閃光號誌之情形，故告訴人此部份證述
    與前開證據亦屬相符。而證人即乘坐被告駕駛車輛之學生梁
    秉然、蔡志宏均證稱並未看見該路口號誌為何，是被告之辯
    解與前開證據均不相符，又無任何證據支持，尚難採信。
(三)按閃光黃燈表示「警告」，車輛應減速接近，注意安全，小
    心通過，道路交通標誌標線號誌設置規則第211 條第1 款定
    有明文。再按汽車駕駛人應注意車前狀況，並隨時採取必要
    之安全措施，亦為道路交通安全規則第94條第3 項所明定。
    被告為領有駕照之職業駕駛人，對此當不能諉為不知，駕駛
    時自應遵守上開規定。而該路口當時為閃光號誌，業據證人
    即告訴人於本院審理中證述明確，並有高雄市政府交通局96
    年4 月26日高市交管字第0960015813號函存卷可查（附於本
    院96年6 月6 日審判筆錄之前）。且當時天候晴、日間自然
    光線、路面乾燥無缺陷、無障礙物、視距良好，有道路交通
    事故調查報告表（一）附卷可按，又無不能注意之情事。被
    告竟疏未注意，貿然駕車穿越路口致與告訴人發生車禍，且
    由現場照片所顯示兩造車損觀之，撞擊力道甚為猛烈，足認
    被告當時之速度並非緩慢，其駕駛行為顯有過失。又告訴人
    因本件車禍受有受有肝臟撕裂傷合併腹內出血、輕微後腹腔
    血腫、頭部外傷合併腦震盪及右側頭皮4 公分撕裂傷、下頜
    骨骨折、耳道內出血，疑耳膜破裂、右眼皮下垂，疑腦部動
    靜脈廔管等之傷害。至今仍留有右眼複視、右耳平均聽閾僅
    餘30分貝、左耳平均僅餘聽閾37分貝等後遺症，有高雄榮總
    診斷證明書（見臺灣高雄地方法院檢察署95年度他字第6688
    號卷宗第6 頁以下）、長庚醫院96年4 月23日（96）長庚院
    高字第641340號函、長庚醫院被告就診病歷（附於本院96年
    3 月30日準備程序筆錄之後）及高雄榮總病歷資料查詢函覆
    表（附於本院96年6 月6 日審判筆錄之前）等附卷可考，被
    告之過失駕駛行為，與告訴人受傷結果間，顯然具有相當因
    果關係。
(四)綜上所述，本件事證明確，被告之辯解均不足使本院形成被
    告無罪之合理懷疑，其犯行堪以認定。
三、查被告行為後，刑法於94年2月2日修正公布，於95年7月1日
    施行，而修正後刑法第2條第1項之規定，係規範行為後法律
    變更所生新舊法律比較適用之準據法，於修正後刑法施行後
    ，應適用修正後刑法第2條第1項之規定，為「從舊從輕」之
    比較。另於比較時應就罪刑有關之共犯、未遂犯、想像競合
    犯、牽連犯、連續犯、結合犯，以及累犯加重、自首減輕暨
    其他法定加減原因（如身分加減）與加減比例等一切情形，
    本於統一性及整體性原則，綜其全部罪刑之結果而為比較，
    有最高法院95年5 月23日刑事庭第8 次會議決議可資參照。
    本院將本件所涉及新舊法比較之法條，分述如下：
(一)修正前刑法第10第4 項第1 款、第2 款規定，至少需「毀敗
    」1 目之視能或1 耳之聽能，方能構成刑法所稱之重傷，而
    所謂「毀敗」，需達於完全喪失程度。修正後之刑法放寬此
    定義，只需達到「嚴重減損」之程度即足以構成重傷。本件
    告訴人右眼有複視現象且雙耳重聽，依其情節應已屬嚴重減
    損視能及聽能，依新法已屬重傷，兩相比較，以舊法有利於
    被告。
(二)被告行為後，刑法第284 條第2 項業務過失傷害中罪罰金刑
    之上限並未因上開修正而變動，惟最低度刑部分，依修正前
    刑法第33條第5 款規定罰金為1 元以上，經折算為新臺幣後
    ，為新臺幣3 元以上，而修正後刑法第33條第5 款規定罰金
    為新臺幣1000元以上，新舊法之刑度寬嚴有別，應為新舊法
    比較。比較之結果，新法之最低度刑較舊法為高，應以舊法
    有利於被告。
(三)綜上所述，本件以舊法有利於被告，應適用修正前之刑法處
    斷。
(四)又刑法施行法雖增定第1 條之1 ，提高刑法分則編罰金刑之
    上限，然參諸本條立法理由：「……考量新修正之刑法施行
    後，不再適用現行法規所定貨幣單位折算新臺幣條例，為使
    罰金數額趨於一致，避免衍生新舊法比較適用問題，以緩和
    實務適用法律之衝擊，於不變動罰金數額之前提下，爰為第
    2 項規定。」，可知本條之規定，即在於避免就罰金之提高
    比較新舊法。且依本條規定，將罰金貨幣單位改為新臺幣，
    再予提高30倍，等於依罰金罰鍰提高標準條例第1 條前段提
    高10倍後，折算為新臺幣之金額，故實際上並無變更，而不
    在法律變更比較新舊法之列，本件自應逕行適用刑法施行法
    第1 條之1 ，附此敘明。
四、被告為普門高級中學司機，駕駛校車搭載學生上下學，自屬
    從事駕駛業務之人，故核其所為，係犯刑法第284 條第2 項
    前段之業務過失傷害罪。被告於案發後立即向到場處理之警
    員坦承其為肇事者而接受裁判，已符合自首之要件，有本院
    查詢電話紀錄附卷可按，應依刑法第62條前段之規定減輕其
    刑。爰審酌被告駕車肇事，致被害人受傷沈重，至今仍留有
    後遺症，又曾子路當時號誌為閃光紅燈，依交通規則告訴人
    應停車觀察後再開，告訴人雖陳稱其當時已停下觀察，認為
    可在被告所駕校車抵達前通過路口才繼續行進，因被告速度
    甚快故遭撞擊。然被告駕駛之校車為大型遊覽車，雖可在一
    段時間之加速後達到高速，惟瞬間加速之能力仍難以與一般
    小客車相比，並無在告訴人通過路口之剎那突然加速使告訴
    人難以防備之可能，告訴人若有停車觀察，被告車速雖快亦
    不致發生
    本件車禍，告訴人此部陳述應不足採，是告訴人對自己所受
    之傷勢亦須負部分責任，不能全部歸責於被告，犯後坦承部
    分犯行及其犯罪之動機、目的、手段等一切情狀，量處如主
    文所示之刑。被告行為後，刑法歷經上開修正，其行為時易
    科罰金之折算標準，經適用修正前刑法第41條、修正前罰金
    罰鍰提高標準條例第2 條，現行法規所定貨幣單位折算新臺
    幣條例第2 條之結果，最高得以銀元300 元即新臺幣900 元
    折算1 日，依修正後之刑法第41條，則係以新臺幣1000元、
    2000元或3000元折算一日，比較結果，自以舊法有利於被告
    ，應適用舊法諭知易科罰金之折算標準。
據上論斷，應依刑事訴訟法第299 條第1 項前段，刑法第2 條第
1 項前段、第284 條第2 項前段、第62條，修正前刑法第41條第
1項 前段，刑法施行法第1 條之1 ，修正前罰金罰鍰提高標準條
例第2 條前段，判決如主文。
本案經檢察官丙○○到庭執行職務。
中　　華　　民　　國　　96　　年　　6 　　月　　28　　日
                  交通法庭    審判長法　官  王啟明
                                    法  官  陳建和
                                    法  官  王奕勛
以上正本證明與原本無異。
如不服本判決，應於收受送達後10日內向本院提出上訴書狀。
中　　華　　民　　國　　96　　年　　6 　　月　　28　　日
　　　　　　　　　　　　　　　      書記官   陳心儀
附錄本案論罪科刑法條：
刑法第284條第2項
中華民國刑法第284條
（過失傷害罪）
因過失傷害人者，處 6 月以下有期徒刑、拘役或 5 百元以下罰
金，致重傷者，處1 年以下有期徒刑、拘役或5 百元以下罰金。
從事業務之人，因業務上之過失傷害人者，處 1 年以下有期徒刑
、拘役或1 千元以下罰金，致重傷者，處 3 年以下有期徒刑、
拘役或2 千元以下罰金。
